臺灣桃園地方法院刑事判決　　　　　　　　　　　　　九十一年度訴緝字第一四號
　　公　訴　人　臺灣桃園地方法院檢察署檢察官
　　被　　　告　甲○○
右列被告因偽造文書等案件，經檢察官提起公訴（八十九年度偵字第七一九三號），
本院判決如左：
    主  文
甲○○行使偽造私文書，足以生損害於他人，處有期徒刑陸月，如易科罰金，以參佰
元折算壹日。扣案之變造國民身分證（統一編號：Ｚ000000000號）上「甲
○○」照片壹張、台灣大哥大股份有限公司行動電話服務申請書客戶簽章欄上偽造之
「楊秋鴻」署押壹枚、門號0000000000號ＳＩＭ卡壹張均沒收。又收受贓
物，處拘役參拾日，如易科罰金，以參佰元折算壹日。
    事  實
一、甲○○前有違反麻醉藥品管理條例前科，又於民國八十八年間因違反麻醉藥品管
    理條例案件，經台灣板橋地方法院判處有期徒刑四月，如易科罰金，以三百元折
    算一日，於八十九年十二月十一日易科罰金執行完畢。復於八十九年間因違反毒
    品危害防制條例案件，經台灣板橋地方法院判處有期徒刑六月，如易科罰金，以
    三百元折算一日確定，刑期起算日九十年二月六日，指揮書執畢日期九十一年八
    月五日（不構成累犯），猶不知警惕。詎其又（１）於八十九年三月初在其桃園
    縣平鎮市○○路○段安居巷四十四號住處，拾獲友人楊秋鴻遺失之國民身分證（
    統一編號：Ｚ000000000號）一張，竟意圖為自己不法之所有，將上開
    遺失物侵占入己，並於數日後在其上址住處，以將國民身分證上「楊秋鴻」照片
    撕下，換貼其本人照片一張之方式，而變造國民身分證，足生損害於戶政機關對
    於身分證核發管理作業之正確性及楊秋鴻本人；而甲○○繼意圖為自己不法之所
    有，於八十九年四月一日持上開變造國民身分證，至桃園縣桃園市○○路一五六
    號「雙輝通訊」，冒用楊秋鴻名義，申請辦理台灣大哥大股份有限公司（下稱台
    灣大哥大公司）之行動電話門號卡，並在行動電話服務申請書上填載楊秋鴻年籍
    資料，並於客戶簽章欄上偽造「楊秋鴻」署押一枚後，持交不知情「雙輝通訊」
    之人員藍國源，使藍國源陷於錯誤，交付台灣大哥大公司門號00000000
    00號ＳＩＭ卡一張，足生損害於楊秋鴻、藍國源及台灣大哥大公司對於申請辦
    理行動電話門號客戶管理之正確性。（２）又甲○○另於八十九年五月初在桃園
    縣中壢市中原大學附近，明知友人綽號「阿偉」徐兆維（未據起訴）所持來之林
    秀珍之國民身分證一枚係屬來路不明之贓物（為林秀珍所有，於民國八十九年四
    月二十一日下午三時許，在桃園縣八德市○○路九０五號其所經營「享成嬰童用
    品店」失竊），竟予以收受。嗣於八十九年五月十日下午四時許，在其上址住處
    ，為警循線追捕通緝人犯時，甲○○持上開楊秋鴻之身分證供警查驗身分而行使
    之，旋遭警識破而查悉上情，並扣得變造「楊秋鴻」國民身分證一張及其冒用「
    楊秋鴻」名義申請之台灣大哥大公司門號0000000000號ＳＩＭ卡一張
    。
二、案經臺北市政府警察局中正第一分局報告台灣桃園地方法院檢察署檢察官偵查起
    訴。
    理  由
一、訊據被告甲○○對於右揭事實，於本院審理時坦承不諱。而（一）被告自白右揭
    事實一、（１）部分，核與被害人楊秋鴻於警訊及偵審中指訴之情節（見偵卷第
    六十二頁反面、第七十五頁反面、本院九十年一月五日筆錄）、證人藍國源於本
    院調查時證述之情節相符（見本院九十年三月十六日筆錄）；此外，並有變造「
    楊秋鴻」國民身分證（統一編號：Ｚ000000000號）及其冒用「楊秋鴻
    」名義，偽造「楊秋鴻」署押一枚，申請之台灣大哥大公司門號0000000
    000號ＳＩＭ卡各一張扣案足稽，復有被告冒用「楊秋鴻」名義申請上開門號
    之台灣大哥大公司行動電話服務申請書、臺北市政府警察局中正第一分局察訪紀
    錄表各一紙在卷足佐，足見被告之自白與事實相符，應堪採信。（二）被告自白
    右揭事實一、（２）部分，經查：被害人林秀珍之國民身分證係置於皮包內，於
    八十九年四月二十一日下午三時許，在桃園縣八德市○○路九０五號其所經營「
    享成嬰童用品店」內，遭不詳姓名年籍之人竊取之事實，業經被害人林秀珍於警
    訊時及偵審中指明在卷（見偵字第五十八反面、第七十六頁、本院九十年一月五
    日筆錄），是被害人之林秀珍國民身分證，確係遭不詳人士竊取之贓物無誤。而
    被告於八十九年五月初在桃園縣中原大學附近，收受綽號「阿偉」徐兆維交付被
    害人林秀珍國民身分證，是準備用來申請行動電話用的等情，業據被告迭於警訊
    時及偵審中坦承（見偵卷第三十五頁、第五十六頁反面、本院九十年一月五日筆
    錄），而國民身分證係證明個人身分之重要證件，舉凡重大權利之取得、喪失、
    變更，均需出示國民身分證以供查驗，為吾國民日常生活所知之常識，被害人林
    秀珍即無輕易將之交予他人使用之理？矧之，被告於收受上開林秀珍國民身分證
    ，即知綽號「阿偉」徐兆維係要其冒用林秀珍名義申請行動電話，顯見被告於收
    受林秀珍國民身分證時，即知係來路不明知贓物甚明；此外，並有被害人林秀珍
    所出具贓物認領保管收據乙紙在卷足按，足認被告之自白與事實相符，應堪採信
    。（三）至被告聲請傳喚證人即綽號「阿偉」徐兆維，以證明林秀珍之國民身分
    證係徐兆維所交付，然本案事實已臻明確，本院認無再行傳喚證人徐兆維之必要
    ，附此敘明。綜上所述，本案事證明確，被告犯行洵堪認定，應依法論科。
二、查被告就右揭事實一、（１）部份，其侵占楊秋鴻遺失國民身分證，並將之換貼
    本人照片，變造楊秋鴻國民身分證，嗣並持之申請行動電話門號，在申請書上填
    寫李佩蓮等人年籍資料及署押後，行使持交藍國源，使藍國源限於錯誤交付行動
    電話門號ＳＩＭ卡一張，核其所為係犯刑法第三百三十七條侵占遺失物罪、第二
    百十六條、第二百十條之行使偽造私文書罪、第二百十六條、第二百十二條之行
    使變造種文書罪及第三百三十九條第一項之詐欺取財罪。其就右揭事實一、（２
    ）部分，其收受綽號「阿偉」徐兆維交付林秀珍遭竊之國民身分證，核其所為係
    犯刑法第三百四十九條第一項之收受贓物罪。又被告所犯變造「楊秋鴻」國民身
    分證特種文書之低度行為，為行使之高度行為所吸收；其於台灣大哥大公司行動
    電話申請書上客戶簽章欄上偽造「楊秋鴻」署押，係偽造私文書之部分行為，為
    偽造私文書罪吸收，又其偽造私文書後持以行使，偽造之低度行為，復為行使之
    高度行為吸收，均不另論罪。而被告就右揭事實一、（１）部份所犯侵占遺失物
    罪、行使變造特種文書罪、行使偽造私文書罪及詐欺取財罪間，有方法結果之牽
    連犯關係，應從較重之行使偽造私文書罪處斷。又公訴意旨就右揭事實一、（１
    ）部份，雖未就被告侵占遺失物部分提起公訴，惟此部分與前開被告所犯行使偽
    造私文書之犯行，有方法結果牽連犯之裁判上一罪關係，為起訴效力所及，本院
    自得加以審理；又公訴意旨就事實一、（１）部份雖未提及被告所犯詐欺取財罪
    名，惟被告取得上開行動電話門號ＳＩＭ卡之事實起訴書事實欄已有述及，應認
    業經起訴，本院自應審究，併此敘明。而被告所犯上開行使偽造私文書罪與收受
    贓物罪，犯意各別，罪名互異，行為互殊，應分論併罰。爰審酌被告之犯罪動機
    、目的、手段、知識、危害程度及犯罪後態度等一切情狀，分別量處如主文所示
    之刑。末查被告行為後刑法第四十一條業於九十年一月四日經立法院修正通過，
    於同年一月十日經總統公布，同年一月十二日生效施行，其修正條文為：「犯最
    重本刑為五年以下有期徒刑以下之刑之罪，而受六個月以下有期徒刑或拘役之宣
    告，因身體、教育、職業、家庭之關係或其他正當事由，執行顯有困難者，得以
    一元以上三元以下折算一日，易科罰金。但確因不執行所宣告之刑，難收矯正之
    效，或難以維持法秩序者，不在此限。」「併合處罰之數罪，均有前項情形，其
    應執行之刑逾六月者，亦同」，依刑法第二條第一項規定比較新舊法律，適用新
    法對被告較為有利，自應依修正後刑法第四十一條第一項規定，均諭知易科罰金
    之折算標準。
三、至台灣大哥大公司行動電話服務申請書客戶簽章欄上偽造之「楊秋鴻」署押一枚
    ，不問屬於犯人與否，應依刑法第二百十九條之規定，宣告沒收。另扣案之變造
    「楊秋鴻」國民身分證上之甲○○照片一張，係被告所有供犯罪所用之物，應依
    刑法第三十八條第一項第二款宣告沒收；而扣案之台灣大哥大公司門號0000
    000000號ＳＩＭ卡Ｓ一張，係被告因犯罪所得之物，應依刑法第三十八條
    第一項第三款之規定宣告沒收。至扣案之MOTOROLA CD938之行動電話機具一支，
    雖係被告所有，然非供被告犯罪所得之物（被告僅係冒用被害人楊秋鴻名義申請
    台灣大哥大公司門號0000000000號ＳＩＭ卡，有上開行動電話申請書
    在卷足按），爰不併予宣告沒收，附此敘明。
據上論斷，應依刑事訴訟法第二百九十九條第一項前段，刑法第二百十六條、第二百
十條、第二百十二條、第三百三十七條、第三百三十九條第一項、第三百四十九條第
一項、第五十五條、第二百十九條、第二條第一項前段、第四十一條第一項前段、第
三十八條第一項第二款、第三款，罰金罰鍰提高標準條例第一條前段、第二條，判決
如主文。
本案經檢察官何嘉仁到庭執行職務。
中      華      民      國      九十一      年    四    月      八      日
                              台灣桃園地方法院刑事第四庭
                                        法  官   邱滋杉
右正本證明與原本無異。
如不服本判決，應於判決送達後十日內向本院提出上訴狀( 應附繕本 )，上訴於
臺灣高等法院。
                                        書記官   周巧屏
中      華      民      國       九十一     年    四    月     十二     日
附錄本案論罪科刑法條全文：
刑法第二百十六條
行使第二百十條至第二百十五條之文書者，依偽造、變造文書或登載不實事項或使登
載不實事項之規定處斷。
刑法第二百十條
偽造、變造私文書，足以生損害於公眾或他人者，處五年以下有期徒刑。
刑法第二百十二條
偽造、變造護照、旅券、免許證、特許證及關於品行、能力、服務或其他相類之證書
、介紹書，足以生損害於公眾或他人者，處一年以下有期徒刑，拘役或三百元以下罰
金。
刑法第三百三十七條
意圖為自己或第三人不法之所有，而侵占遺失物、漂流物或其他離本人所持有之物者
，處五百元以下罰金。
刑法第三百三十九條
意圖為自己或第三人不法之所有，以詐術使人將本人或第三人之物交付者，處五年以
下有期徒刑、拘役或科或併科一千元（已提高十倍為一萬元）以下罰金。
以前項方法得財產上不法之利益或使第三人得之者，亦同。
前二項之未遂犯罰之。
刑法第三百四十九條
收受贓物者，處三年以下有期徒刑、拘役或五百元以下罰金。
搬運、寄藏、故買贓物或為牙保者，處五年以下有期徒刑、拘役或科或併科一千元以
下罰金。
因贓物變得之財物，以贓物論。
